臺灣屏東地方法院民事判決
                                    110年度屏簡字第626號
原      告  龔弘城  

被      告  歌神視廳企業行即張莞苓



上列當事人間請求返還租賃房屋事件，本院於民國111 年1 月26
日言詞辯論終結，判決如下：
    主      文
一、被告應將門牌號碼屏東縣○○鄉○○路0 段000 號房屋騰空
    遷讓返還原告。
二、被告應給付原告新臺幣（下同）110,716 元，及自110 年11
    月11日起至遷讓上開房屋之日止，按月給付原告23,000元。
三、原告其餘之訴駁回。
四、訴訟費用由被告負擔。
五、本判決勝訴部分得假執行。
六、原告其餘假執行之聲請駁回。
    事實及理由
一、本件被告經合法通知，未於言詞辯論期日到場，核無民事訴
    訟法第386 條各款所列情形，爰依原告聲請，由其一造辯論
    而為判決。
二、原告主張：兩造間於民國108 年6 月28日簽訂房屋租賃契約
    書，約定被告向其承租門牌號碼屏東縣○○鄉○○路0 段000 號
    房屋，租期自108 年7 月1 日至113 年3 月31日，每月租金
    新臺幣（下同）23,000元（下稱系爭租約），未料被告於支
    付押租金後，僅按月支付租金至110 年4 月，自110 年5 月
    起即未繳納租金，至110 年10月共欠繳6 個月租金138,000 
    元（計算式：23,000×6 ＝138,000 ），扣除押租金48,000元
    後，遲付租金之總額為90,000元，並積欠110 年5 月至7 約
    電費8,716 元、110 年度廢棄物清除費12,000元，原告乃於
    110 年11月1 日寄發存證信函為終止系爭租約之意思表示。
    又被告於系爭租約終止後，仍繼續占用系爭房屋而獲有相當
    於租金之利益，爰依不當得利法律關係請求被告按月給付相
    當於租金之不當得利23,000元等語，並聲明：㈠如主文第1 
    項所示。㈡被告應給付原告158,716 元，並自110 年11月1 
    日起至遷讓上開房屋之日止，按月給付原告23,000元。㈢願
    供擔保請准宣告假執行。如主文第1 至3 項所示。
三、被告未於言詞辯論期日到場，亦未提出書狀作何答辯或陳述
    。
四、得心證之理由：
  ㈠按承租人應依約定日期，支付租金；承租人租金支付有遲延
    者，出租人得定相當期限，催告承租人支付租金，如承租人
    於其期限內不為支付，出租人得終止契約。租賃物為房屋者
    ，遲付租金之總額，非達二個月之租額，不得依前項之規定
    ，終止契約。其租金約定於每期開始時支付者，並應於遲延
    給付逾二個月時，始得終止契約；承租人於租賃關係終止後
    ，應返還租賃物。民法第439 條前段、第440 條第1 項、第
    2 項、第455 條前段分別定有明文。次按出租人非因承租人
    積欠租金額，除擔保金抵償外，達二個月以上時，不得收回
    房屋。土地法第100 條第3 款亦有明文。是依前開規定，出
    租人應於承租人所積欠租金扣抵押租金後達2 個月時，始得
    於催告承租人繳納而未獲清償後終止租約，並請求承租人返
    還租賃物。經查，兩造間約定每月租金23,000元，被告並應
    按月於每月30日前繳納租金，被告卻自110 年5 月起即未繳
    納租金，迄110 年10月底共欠繳達6 個月之租金（即138,00
    0 元），扣除押租金48,000元，已達2 個月以上之租金未繳
    納，揆諸上揭規定，原告自得終止系爭租約，故原告於110
    年11月1 日對被告催告並終止租賃契約，應屬適法，堪認系
    爭租約業於該存證信函到達被告即被告簽收之110 年11月10
    日（本院卷第85頁）即合法終止，被告應負有返還系爭房屋
    之義務。準此，原告請求被告騰空遷讓返還系爭房屋，洵屬
    有據，應予准許。
  ㈡按承租人應依約定日期，支付租金，民法第439 條前段定有
    明文。而押租金之主要目的在擔保承租人租金之給付及租賃
    債務之履行，故租賃關係消滅後，承租人如有欠租或其他債
    務不履行時，其所交付之押租金，發生當然抵充之效力（最
    高法院87年度台上字第1631號判決意旨可資參照）。經查，
    被告自110 年5 月起即未繳納當月之租金，迄至原告終止系
    爭租約即110 年11月10日止，尚欠原告租金共138,000 元，
    扣除押租金48,000元，被告迄至110 年11月10日止尚積欠原
    告租金90,000元，業如前述。原告另主張被告積欠電費8,71
    6 元、廢棄物清除費12,000元，並提出廢棄物清除處理費繳
    納憑證、台灣電力公司繳費憑證為憑（本院卷第27至29頁）
    ，又被告就原告主張之前揭事實，已於相當時期受合法之通
    知，而於言詞辯論期日不到場，亦未提出準備書狀爭執，依
    民事訴訟法第436 條之23、第436 條第2 項、第280 條第3
    項準用第1 項之規定，視同自認，堪認原告前揭主張為真，
    是原告依系爭租約，請求被告給付積欠之租金90,000元及欠
    繳之電費、廢棄物清除處理費合計20,716元，自屬有據，應
    予准許。
  ㈢按無法律上之原因而受利益，致他人受損害者，應返還其利
    益。雖有法律上之原因，而其後已不存在者，亦同，民法第
    179 條定有明文；又無權占有他人之土地，可能獲得相當於
    租金之利益，為社會通常之觀念，故如無權占有他人之房屋
    ，加害人應返還之不當得利之範圍，為相當於租金之利益（
    最高法院97年度台上字第294 號判決意旨參照）。經查，兩
    造於110 年11月10日終止系爭租約，業如上述，然被告未於
    系爭租約終止日後返還系爭房屋，其自系爭租約屆滿翌日即
    110 年11月11日起即屬無權占有系爭房屋，且獲有相當於租
    金之不當得利，致原告受有無法使用收益系爭房屋之損害，
    原告自得請求被告給付相當於租金之不當得利。復參系爭房
    屋每月租金為23,000元，堪認該金額為被告使用系爭房屋每
    月所受之利益，並為原告所受無法使用收益之損害，故原告
    請求被告自系爭租約終止翌日即110 年11月11日起至遷讓系
    爭房屋之日止，按月給付相當於租金之不當得利23,000元，
    應屬有據，應予准許。
五、綜上所述，原告依系爭租約、不當得利之法律關係，請求如
    主文第1 至3 項所示，為有理由，應予准許。逾此範圍之請
    求，則屬無據，應予駁回。
六、本件原告勝訴部分係就民事訴訟法第427 條訴訟適用簡易程
    序所為被告敗訴之判決，依同法第389 條第1 項第3 款規定
    職權宣告假執行（原告雖聲明願供擔保請准假執行，但此僅
    在促請注意，本院毋庸為准駁之諭知），並依同法第392 條
    第2 項規定，宣告被告如預供擔保後，免為假執行。至原告
    敗訴部分，其假執行之聲請無所附麗，應予駁回。
七、訴訟費用負擔之依據：民事訴訟法第78條。
中　　華　　民　　國　 111　　年　　2 　　月　　16　　日
                  屏東簡易庭  法  官  彭聖芳
如正本係照原本作成。
如對判決上訴，須於判決送達後20日內向本院提出上訴狀，其未
表明上訴理由者，應於提出上訴後20日內向本院補提理由書狀（
均須按他造當事人之人數附繕本）。
如委任律師提起上訴者，應一併繳納上訴審裁判費。
中　　華　　民　　國　　111 　年　　2 　　月　　16　　日
                              書記官  孫秀桃